【裁判字號】    90,台抗,473
【裁判日期】    901024
【裁判案由】    盜匪等罪聲請再審
【裁判全文】
最高法院刑事裁定                                  九十年度台抗字第四七三號
    抗  告  人  甲○○
右抗告人因盜匪等罪案件，不服台灣高等法院台中分院中華民國九十年九月十二日駁
回聲請再審之裁定（九十年度聲再字第二二二號），提起抗告，本院裁定如左：
    主  文
抗告駁回。
    理  由
按刑事訴訟法第四百二十條第一項第六款所謂發見確實之新證據，係指該項證據，事
實審法院於判決前因未經發見，不及調查斟酌，至其後始行發見者而言。本件抗告人
甲○○向原審法院聲請再審意旨略以：本件原確定判決認定被告犯罪，係以被告之自
白，及現場燈光開關處之一根體毛為其依據。而原審法院更二審判決之事實欄記載：
「經報警蒐集現場證物，於現場燈光開關處之牆壁上採得甲○○之一根體毛，經警方
多方追查送鑑定比對該體毛之ＤＮＡ型別，於八十六年十一月二十五日，始發現甲○
○涉有重嫌。」云云。但原審認該根體毛「已因送鑑定而滅失」，無從提示，逕依Ｄ
ＮＡ鑑定報告認定該根體毛為被告所有，而判決被告有罪。惟依聯合報九十年八月十
一日第十八版剪報所示，該根體毛並未因送鑑定而滅失，且目前尚存在於台中市警察
局刑警隊。依最高法院八十九年台上字第三一四九號判決曾指出：「又上揭命案現場
所採得之上訴人體毛一根，是否有於審判期日不能提示之原因﹖案經發回，應一併注
意之。」既然該根體毛目前尚保存於台中市警察局刑警隊中，就無原判決所認定因送
鑑定無法提示之原因存在。則該根體毛依法應提示被告辨認表示意見，始合正當程序
。而此項重要證據雖經ＤＮＡ鑑驗報告在案，但卻未經調查及供受判決人辨認及表示
意見，倘若鑑驗有誤或該根體毛非被告所有，則此項新證據顯然足認被告應無罪或輕
於原判決所認罪名之判決，自得聲請為再審之原因云云，為此依刑事訴訟法第四百二
十條第一項第六款規定聲請再審等語。原審法院以本件命案現場查扣之體毛一根，經
與被告之血液送鑑定比對結果，ＤＮＡ型別均相符合，該體毛已經原審調查審酌，並
非事實審法院於判決前，未經發見、不及調查斟酌之新證據，抗告人以該根體毛經鑑
定後尚存於台中市警察局刑警隊，原審未調取提示予被告辨認，該體毛為判決確定後
發現之確實新證據，因而據以聲請再審，即非有理由，予以裁定駁回，經核於法尚無
違誤。抗告意旨仍執前詞，謂原審未提示該根體毛予被告辨認踐行調查程序，該根體
毛為確實之新證據云云，而指摘原裁定不當，難認抗告有理由，應予駁回。
據上論結，應依刑事訴訟法第四百十二條，裁定如主文。
中      華      民      國     九十     年      十      月    二十四    日
                              最高法院刑事第八庭
                                  審判長法官  張  信  雄
                                        法官  賴  忠  星
                                        法官  張  清  埤
                                        法官  孫  增  同
                                        法官  林  開  任
      右正本證明與原本無異
                                              書  記  官
中      華      民      國     九十     年      十      月    三十一    日


司法院資訊處製作；財團法人民間司法改革基金會備份。
